【裁判字號】    99,易,2068
【裁判日期】    991214
【裁判案由】    家庭暴力防治法
【裁判全文】
臺灣臺北地方法院刑事判決              99年度易字第2068號
公  訴  人  臺灣臺北地方法院檢察署檢察官
被      告  林文詳
上列被告因家庭暴力防治法之傷害案件，經檢察官聲請簡易判決
處刑（99年度偵字第14308號），本院認不宜以簡易判決處刑，
改依通常程序審理，判決如下：
    主  文
林文詳成年人故意對少年犯傷害罪，處拘役貳拾日，如易科罰金
，以新臺幣壹仟元折算壹日。
    事  實
一、林文詳係成年人，為少年周○君（真實姓名年籍詳卷，民國
    82年7月生）之姑丈，彼此間具有家庭暴力防治法第3條第4
    款之家庭成員關係。於99年6月8日22時許，林文詳在臺北市
    中正區○○街97巷15號2樓住處，因不准其妻周阡慧帶走女
    兒，與周阡慧發生爭執，舉手欲毆打周阡慧時，周○君在旁
    見狀，為阻止而上前抓住林文詳之手，林文詳竟基於傷害之
    犯意，反抓周○君之左手上臂，並將周○君往後摔向牆柱，
    致周○君因而受有右側前額腫痛及壓痛、右上臂瘀傷、右前
    臂瘀傷、左上臂瘀傷之傷害（起訴書誤載為頭部外傷合併右
    前額疼痛及頭暈、兩側上肢多處鈍傷合併瘀傷）。
二、案經周○君訴由臺北市政府警察局中正第二分局報告臺灣臺
    北地方法院檢察署檢察官偵查後聲請簡易判決處刑。
    理  由
壹、程序部分
    按被告以外之人於審判外之言詞或書面陳述，除法律有規定
    者外，不得作為證據；又被告以外之人於審判外之陳述，雖
    不符合同法第159條之1至第159條之4之規定，但經當事人於
    審判程序同意作為證據，法院審酌該言詞陳述或書面陳述作
    成時之情況，認為適當者，亦得為證據。當事人、代理人或
    辯護人於法院調查證據時，知有第159條第1項不得為證據之
    情形，而未於言詞辯論終結前聲明異議者，視為有前項之同
    意。刑事訴訟法第159條第1項及第159條之5分別定有明文。
    本案當事人就下述證據方法之證據能力，於言詞辯論終結前
    均未異議，而經本院審酌各該證據方法之作成時，並無其他
    不法之情狀，均適宜為本案之證據，依刑事訴訟法第159條
    之5之規定，有證據能力。
貳、實體部分
一、訊據被告林文詳固然承認於上開時地與其妻周阡慧因是否帶
    走女兒之問題兩人發生口角衝突，惟矢口否認有何傷害之犯
    行，辯稱：周阡慧等人半夜到家強行要帶走女兒，我因為時
    間太晚而阻止他們，沒有舉起手來作勢要打周阡慧，也不知
    道周○君有過來我的身邊，是聽到周○君在我後方跌倒的慘
    叫聲，才回過頭來看到她在後面，樣子好像是趴著，以手及
    膝蓋撐著身體要起來，我並沒有抓住周○君的雙手而把她甩
    到牆壁，實在不知道她為何跌倒，也不知驗傷單上傷勢從何
    而來云云。惟查：
  (一)上揭犯罪事實，業據告訴人周○君於本院審理時證稱：那天
    晚上妹妹（即被告及周阡慧之女）打電話給姑姑周阡慧，說
    要來外婆家，我跟姑姑以及外婆要過去接她，我順便要過去
    那邊拿東西，到了同安街那邊，沒有多久姑丈也回來了，姑
    姑要帶妹妹從房間拿東西出來，姑丈就擋在門口不讓姑姑把
    妹妹帶走，手舉起來好像要往姑姑身上打，那時候妹妹叫我
    ，我就過去抓住姑丈的手說不要，姑丈就反抓我的手，推我
    去撞牆，牆壁是房間門出來的地方有一個柱子，我有撞到右
    邊的頭，手的部分有姑丈抓我的痕跡，也有我撞到東西的痕
    跡等語（見本院卷第31頁背面至第32頁），核與證人即被告
    之妻周阡慧證稱：當天是女兒打電話給我，希望我回去同安
    街住處把她接回去外婆家，當時我與我母親以及姪女周○君
    就一起回去同安街那邊，周○君是回去那邊拿隱形眼鏡，回
    去後因為女兒堅持要與我回去外婆家，我就想帶她回去臥室
    換外出服，只不過是抱著女兒進房間，我先生就在外面大吼
    大叫說不准我帶走女兒，我想去客廳拿我的電話，我先生就
    衝到房門口，手舉起來準備揮下來，周○君看到這個情況，
    趕快拉著被告的手，向他說「姑丈不要」，當時被告情緒已
    經失控了，就直接把周○君往房門口的柱子那邊甩過去，周
    ○君一直哭，因為她受傷了等語（見本院卷第27頁背面至第
    28頁）之情節大致相符；告訴人於事發當日，即前往三軍總
    醫院驗傷，經檢查受有右側前額腫痛及壓痛、右上臂瘀傷、
    右前臂瘀傷、左上臂瘀傷等傷害，此有三軍總醫院99年6 月
    8日所開具之受理家庭暴力事件驗傷診斷書在卷可稽（見99
    年度偵字第14308號偵查卷第7頁及背面），其傷勢核與告訴
    人證稱遭被告抓住左手臂甩向牆壁、碰撞到頭部及右側手臂
    所致之傷害等情相符，被告所涉傷害之犯行明確。被告辯稱
    並未傷害告訴人云云，顯非可採。
  (二)證人即被告之母林張照雖於本院審理時證稱：當時我人是在
    客廳走廊那邊，周阡慧抱著小孩在房間裡面，被告在房間門
    口，不讓他們帶走小孩，夫妻二人在那邊大小聲，周○君就
    衝向前去，衝過去之後自己滑倒，可能是撞到房間與客廳之
    間的鐵架才受傷，滑倒的時候是向後仰，跌坐在走廊上，我
    也不知道她為什麼會跌倒等語（見本院卷第35頁背面至第36
    頁背面），惟證人林張照證稱告訴人係滑倒而向後仰倒等情
    ，與被告供述回頭後見告訴人趴倒在地、以手及膝蓋撐起身
    體之情節有所出入，且與告訴人受傷情狀及位置均不相符，
    證人林張照之證述與客觀事實並不相符，不足採信。被告辯
    稱告訴人是自己跌倒云云，並非可採。
  (三)被告雖又辯稱：周○君於本件之前半個月發生過嚴重車禍，
    驗傷單上的傷勢，應是當時的車禍所產生，而非本件事發當
    時所受之傷害云云，惟依診斷證明書記載告訴人受有「右側
    前額腫痛及壓痛、右上臂瘀傷9x2.5平方公分、右前臂瘀傷
    3x3 平方公分、左上臂瘀傷2x1.5平方公分」等傷害，可知
    上開傷勢並非舊傷，是被告所辯，顯屬事後卸責之詞，並不
    可採。
  (四)綜上所述，本件事證明確，被告犯行堪以認定，應依法論科
    。
二、按家庭暴力者，指家庭成員間實施身體或精神上不法侵害之
    行為；家庭暴力罪者，指家庭成員間故意實施家庭暴力行為
    而成立其他法律所規定之犯罪，家庭暴力防治法第2條第1款
    、第2款定有明文。又按兒童及少年福利法之成年人故意對
    兒童犯罪之規定，係對被害人為兒童之特殊要件予以加重處
    罰，乃就犯罪類型變更之個別犯罪行為予以加重，屬刑法分
    則加重之性質，成為另一獨立之罪名（參照最高法院92年第
    1次刑事庭會議決議）。本件被告林文詳係告訴人周○君之
    姑丈，彼此間具有家庭暴力防治法第3條第4款所定之家庭成
    員關係。是核被告所為，係犯家庭暴力防治法第2條第2款之
    家庭暴力罪，應依刑法第277條第1項、兒童及少年福利法第
    70條第1項前段之成年人故意對少年犯傷害罪論處，且被告
    係成年人故意對少年犯罪，應依兒童及少年福利法第70條第
    1項前段規定加重其刑。爰審酌被告係因一時情緒激動而犯
    下本件傷害犯行，其將告訴人甩至牆邊柱角後，並無持續追
    打行為，惡性顯非重大，告訴人所受之傷害亦屬輕微，惟犯
    後矢口否認犯行，態度非佳、難見悔意等一切情狀，量處如
    主文所示之刑，並諭知易科罰金之折算標準。公訴人雖具體
    求刑拘役30日，惟本院認量處如主文所示之刑為適當，公訴
    人之求刑，核屬過重，併此敘明。
據上論斷，應依刑事訴訟法第452條、第299條第1項前段，刑法
第277條第1項、第41條第1項，兒童及少年福利法第70條第1項前
段，刑法施行法第1條之1第1 項，判決如主文。
本案經檢察官郭郁到庭執行職務。
中    華    民    國    99    年    12    月    14    日
                  刑事第七庭  審判長法  官  林庚棟
                                    法  官  林勇如
                                    法  官  章曉文
以上正本證明與原本無異。
如不服本判決應於收受送達後10日內向本院提出上訴書狀，並應
敘述具體理由；其未敘述上訴理由者，應於上訴期間屆滿後20日
內向本院補提理由書（均須按他造當事人之人數附繕）「切勿逕
送上級法院」。
                                    書記官  林義盛
中    華    民    國    99    年    12    月    14    日
附錄本案論罪科刑法條：
中華民國刑法第277條
傷害人之身體或健康者，處3年以下有期徒刑、拘役或1千元以下
罰金。
犯前項之罪因而致人於死者，處無期徒刑或7年以上有期徒刑；
致重傷者，處3年以上10年以下有期徒刑。


司法院資訊處製作；財團法人民間司法改革基金會備份。
